【裁判字號】    99,勞簡上,46
【裁判日期】    991020
【裁判案由】    損害賠償
【裁判全文】
臺灣臺北地方法院民事判決            99年度勞簡上字第46號
上  訴  人  丁○○
訴訟代理人  乙○○
被上訴人    台北市政府秘書處
法定代理人  戊○○
訴訟代理人  甲○○
            丙○○
上列上列當事人間請求給付損害賠償事件，上訴人對於中華民國
九十九年二月十一日臺灣臺北地方法院臺北簡易庭98年度北勞簡
字第262號第一審判決提起上訴，本院於九十九年十月六日言詞
辯論終結，判決如下：
    主  文
上訴駁回。
第二審訴訟費用由上訴人負擔。
    事實及理由
一、上訴人起訴主張：伊自民國66年5月1日起至88年5月31日止
    任職於被上訴人前所屬臺北市政府印刷所（下稱被上訴人印
    刷所）擔任技工職務，於88年6月1日依臺北市政府印刷所專
    案裁減人員處理要點及臺北市政府印刷所民營化過程中現職
    員工安置及轉介就業處理原則辦理離職。惟上訴人自68年4
    月25日起至70年4月24日間應國家徵召服兵役，被上訴人本
    應於上訴人服役期間繼續為上訴人加保勞工保險竟未為之，
    致上訴人權益受損，應對上訴人負損害賠償責任，爰請求被
    上訴人賠償損害，並聲明：被上訴人應給付上訴人新臺幣（
    下同）108,020元。原審駁回上訴人之訴。上訴人提起上訴
    ，並聲明：（一）原判決廢棄。（二）被上訴人應給付上訴
    人108,020元。
二、被上訴人並未否認上訴人確於66年5月1日至88年5月31日任
    職於被上訴人印刷所，並於68年4月25日至70年4月24日間入
    伍服役，且未於上訴人服役期間內為上訴人投保勞工保險，
    惟辯稱：被保險人應徵召服兵役時，固得繼續參加勞工保險
    ，但屬自願加保之性質，上訴人需自行負擔勞保費用，被上
    訴人無逕為上訴人加保之義務，故無侵害上訴人權益之情事
    。且縱係因被上訴人過失致造成上訴人勞保給付之損害，亦
    已罹於消滅時效等語，資為抗辯，並聲明：駁回上訴。
三、兩造不爭執之事實:
  1.上訴人自66年5月1日起至88年5月31日止任職於被上訴人印
    刷所擔任技工職務，並於88年6月1日依臺北市政府印刷所專
    案裁減人員處理要點及臺北市政府印刷所民營化過程中現職
    員工安置及轉介就業處理原則辦理離職。
  2.上訴人於68年4月25日至70年4月24日入伍服役，被上訴人未
    於上訴人服役期間內為上訴人投保勞工保險。
  3.以上各情為兩造所不爭執，應可信實（見本院卷第39頁背面
    ）。
四、惟上訴人請求被上訴人賠償損害新臺幣（下同）108,020元
    ，則為被上訴人所拒，並以前揭情詞置辯，是本件主要之爭
    點（見本院卷第40頁）厥為：
  1.原告請求被告賠償損害新臺幣（下同）108,020元，有無理
    由?
  2.被上訴人在上訴人服役期間有無繼續為上訴人加保勞工保險
    之義務?上訴人是否屬於勞工保險之強制投保對象?
  3.倘若有者，則上訴人是否因此受有損害?損害之範圍為何?金
    額若干?
  4.上訴人提起本件請求，是否已罹於時效？
    茲分述如下：
(一)按投保單位不依本條例之規定辦理投保手續者，自僱用之日
    起，至參加保險之日止應負擔之保險費金額，處以二倍罰鍰
    。勞工因此所受之損失，並應由投保單位依本條例規定之給
    付標準賠償之。被保險人有左列情形之一者，得繼續參加勞
    工保險：一、應徵召服兵役者。被保險人應徵入伍或出國考
    察仍願繼續加入保險者，其所屬投保單位應繼續為其繳納保
    險費並將入伍或出國被保險人姓名、保險卡號碼及入伍或出
    國日期以書面通知保險人，退伍或返國時亦同。應徵入伍之
    被保險人在入伍期間繼續加入保險者，如其原服務單位發有
    津貼時，其本人負擔之保險費，應由原服務單位於該項津貼
    中扣除；無津貼者，應由原服務單位代為墊繳，墊繳之保險
    費俟被保險人退伍復工後於其工資內扣還。如退伍後未回原
    服務單位工作時，得由原服務單位向其追回代墊之保險費。
    現行勞工保險條例第72條第1項、77年2月3日修正前勞工保
    險條例第9條第1款、68年9月11日修正前勞工保險條例施行
    細則第25條、第56條分別定有明文。依據上開規定及說明意
    旨，上訴人於應徵召服兵役期間，固得繼續參加勞工保險，
    惟係屬自願加保之性質，而非勞工保險條例第6條所定強制
    保險之適用對象，除被保險人有意自願加保而所屬投保單位
    未繼續為其墊繳保險費者外，投保單位縱未於被保險人服役
    期間內主動為其繼續加保勞工保險，亦無侵害被保險人權益
    及造成損害之可言。行政院勞工保險局亦持相同之見解，並
    有該局98年10月13日保承工字第09810385320號函、99年1月
    26日保承新字第9510025960號函、99年1月15日保承職字第
    9910006590號函（見原審卷第28頁、第29頁、第37頁）可稽
    。承前所述，上訴人既非強制投保之對象，被上訴人依法並
    無為上訴人投保勞工保險之法律上義務，即無不法之侵權行
    為可言；則本院就該侵權行為損害賠償請求權是否已罹於時
    效，自無予以審究之必要，附此敘明。
(二)第按「投保單位不依本條例之規定辦理投保手續者，....。
    勞工因此所受之損失，並應由投保單位依本條例規定之給付
    標準賠償之。」現行勞工保險條例第72條第1項固有明定，
    惟上訴人並非強制投保之對象，被上訴人依法並無為上訴人
    投保勞工保險之法律上義務，已如前述，是被上訴人亦無違
    反現行勞工保險條例第72條第1項規定之可言。
五、從而，上訴人依民法第184條、第186條及勞工保險條例第72
    條第1項等規定提起本訴，請求被上訴人賠償損害，即屬乏
    據，不應准許。原審為上訴人敗訴之判決，及駁回其假執行
    之聲請，並無不合。上訴意旨指摘原判決不當，求予廢棄改
    判，為無理由，應予駁回。
六、因本案事證已臻明確，兩造其餘主張、陳述及所提之證據，
    經本院審酌後，認與判決結果不生影響，爰不一一論述，附
    此敘明。
七、據上論結，本件上訴為無理由，依民事訴訟法第436條之1第
    3 項、第449條第1項、第78條，判決如主文。
中    華    民    國    99    年    10    月    20    日
                  勞工法庭    審判長法  官  郭美杏
                                    法  官  林惠霞
                                    法  官  林振芳
以上正本係照原本作成。
本件不得上訴。
中    華    民    國    99    年    10    月    20    日
                                    書記官  林思辰

司法院資訊處製作；財團法人民間司法改革基金會備份。
